臺灣臺北地方法院刑事判決　　　　　　 95年度交訴字第114號
公　訴　人　臺灣臺北地方法院檢察署檢察官
被　　　告　戊○○
選任辯護人　邱新福律師
上列被告因公共危險等案件，經檢察官提起公訴（九十五年度偵
字第六五九號），本院判決如下：
    主  文
戊○○過失傷害人，處有期徒刑肆月，如易科罰金，以銀元佰
元即新臺幣玖佰元折算壹日。又駕駛動力交通工具肇事，致人傷
而逃逸，處有期徒刑陸月，如易科罰金，以銀元佰元即新臺幣
玖佰元折算壹日。應執行有期徒刑玖月，如易科罰金，以銀元
佰元即新臺幣玖佰元折算壹日。
    事  實
一、戊○○於民國九十四年十一月八日凌晨一時許，騎乘車牌號
    碼Ｊ五Ｙ－二０五號重型機車，沿臺北市大安區市○○道○
    段由東往西方向行駛，行經臺北市市○○道與光復南路路口
    時，應遵守該路口設置之機車應以兩段式左轉號誌，以兩段
    方式進行左轉彎，而依當時天氣晴、夜間有照明、柏油乾燥
    、無缺陷之路面、視距良好、無障礙物，又無不能注意之情
    形，竟疏未注意及此，貿然自東往南方向違規左轉至光復南
    路北往南方向路口，適乙○○騎乘ＣＲＥ－八五一號重型機
    車，沿臺北市市○○道○段由西往東方向行駛至臺北市市○○道與光復南路路口時，閃避不及，其前車頭乃與戊○○騎
    乘之上開機車右側車身發生碰撞，致乙○○人車倒地，因而
    受有頭部外傷併左側顱內出血及右側顱骨開放性骨折、兩側
    額葉腦內出血、右側枕骨骨折、頭皮撕裂傷、兩側肘部及膝
    部擦傷、四肢多處擦傷及薦部挫傷併擦傷等傷害。詎戊○○
    於肇事後，未救助受傷之乙○○，旋牽車逃離現場，嗣因行
    經該處之機車騎士鄭尚見狀，乃大聲呼叫並報警處理，另
    有二位機車騎士聽見鄭尚呼救乃追趕上前，將戊○○攔停
    後，始查知上情。
二、案經乙○○之女甲○○訴由臺北市政府警察局大安分局（下
    稱大安分局）移送臺灣臺北地方法院檢察署檢察官偵查起訴
    。
    理  由
一、證據之認定：
  (一)被告戊○○於本院審理時，固承認其有於上開時地騎乘車號
    Ｊ五Ｙ－二０五號之機車與被害人乙○○所騎乘車號ＣＲＥ
    －八五一號之機車發生車禍，及被害人因而受有傷害之事實
    ，惟否認有何過失傷害及肇事逃逸等犯行，辯稱：當天我是
    要直行市○○道，並沒有要違規左轉，是被害人騎乘機車撞
    到我，我才向左倒地，起身後看到附近有福客多便利商店，
    才想要到便利商店打電話叫救護車，並沒有要逃逸的意思云
    云。
  (二)茲就被告及其選任辯護人表示爭執之證據，即臺北市車輛行
    車事故鑑定委員會鑑定書（偵查卷第一０七頁至第一０九頁
    參照）及臺北市車輛行車事故鑑定覆議委員會鑑定覆議意見
    書（偵查卷第一二八、一二九頁參照）是否具有證據能力，
    論述如下：
    上開鑑定書及覆議意見書分別為臺北市車輛行車事故鑑定委
    員會及臺北市車輛行車事故鑑定覆議委員會針對本件交通事
    故肇事原因所為之鑑定書，均係被告以外之人於審判外之書
    面陳述，屬傳聞證據，惟均係檢察官依據刑事訴訟法第二百
    零八條之規定，囑託臺北市車輛行車事故鑑定委員會及臺北
    市車輛行車事故鑑定覆議委員會所為之鑑定，由臺北市車輛
    行車事故鑑定委員會及臺北市車輛行車事故鑑定覆議委員會
    依據同法第二百零六條所出具之鑑定報告，依同法第一百五
    十九條第一項之規定，屬傳聞證據之例外，應有證據能力，
    合先敘明。
  (三)經查：
  1.被告於九十四年十一月八日凌晨一時許，騎乘車牌號碼Ｊ五
    Ｙ－二０五號重型機車，沿臺北市大安區市○○道○段由東
    往西方向行駛，而與被害人騎乘ＣＲＥ－八五一號重型機車
    發生碰撞，致被害人人車倒地，因而受有頭部外傷併左側顱
    內出血及右側顱骨開放性骨折、兩側額葉腦內出血、右側枕
    骨骨折、頭皮撕裂傷、兩側肘部及膝部擦傷、四肢多處擦傷
    及薦部挫傷併擦傷等傷害之事實，為被告所是認，且據代行
    告訴人甲○○指訴綦詳（偵查卷第十頁至第十二頁第一００
    、一０一頁、第一一二頁及第一二二頁參照），並有道路交
    通事故現場圖、補充資料表、談話紀錄表、調查報告表、現
    場及車損照片等件（偵查卷第二八頁至第七九頁參照）以及
    國軍松山醫院診斷證明書二紙（偵查卷第十九、二十頁參照
    ）在卷可稽。
  2.查被害人所騎乘之ＣＲＥ－八五一號重型機車（即道路交通
    事故現場圖上之Ｂ車）之刮地痕起點位於市○○道西向東外
    側車道延伸長三．八公尺處乙節，業據證人即到場處理本件
    交通事故之大安分局交通分隊員警丙○○及丁○○於本院九
    十六年四月十二日審理時到庭證述屬實（本院當日審判筆錄
    參照），核與證人鄭尚於檢察官偵訊時所繪製之現場圖之
    情形大致相符，並有上開道路交通事故現場圖（偵查卷第二
    八頁參照）及證人鄭尚所繪製之現場圖（偵查卷第一二六
    頁參照）各一紙附卷可參。且被告於本件交通事故發生後，
    其倒地之位置係於市○○道西南側接近光復南路之人行道邊
    之情，為被告所是認，亦與上開證人鄭尚所繪製之現場圖
    互核相符，堪信為真實。又被告所騎乘之Ｊ五Ｙ－二０五號
    機車為右側車身受損，而被害人之上開機車為車頭受損等情
    ，有上開道路交通事故補充資料表及車損相片在卷可證。故
    由被告與被害人所騎乘之機車倒地位置、被害人之機車刮地
    痕跡、車損情形等情判斷，被告應係騎乘上開機車沿市○○
    道○段東往西方向行駛至市○○道、光復南路路口，即由東
    向南左轉至光復南路北往南路口，而被害人騎乘上開機車沿
    市○○道西往東方向行駛，且被害人騎乘之上開機車車頭與
    被告所騎乘機車之右側車身發生碰撞無訛。
  3.按駕駛人駕駛汽車，應遵守道路交通標誌、標線、號誌之指
    示，又汽車行駛至交岔路口轉彎，應遵守號誌，為道路交通
    安全規則第九十條、第一百零二條第一項第一款定有明文。
    查市○○道、光復南路路口設有東往南方向禁止左轉及東往
    南方向機車應兩段式左轉之號誌，並於光復南路北往南方向
    停止線前方之道路上繪有機車待轉區等情，此有現場照片三
    張附卷可證（偵查卷第四七、四八頁參照）。又被告騎乘上
    開機車沿市○○道○段東往西方向行駛至市○○道、光復南
    路路口時，市○○道為綠燈乙節，為被告所是認，且據證人
    鄭尚證述屬實（偵查卷第三五頁參照）。顯見被告於市○○道西南側之方向與被害人所騎乘之上開機車發生碰撞，可
    知被告騎乘上開機車行駛至市○○道、光復南路路口時，未
    遵守交通號誌，未以兩段式左轉方式進行左轉彎，即遽然由
    東往南方向左轉，適乙○○騎乘上開機車沿市○○道西往東
    方向行駛，閃避不及，而以其機車車頭撞及被告所騎乘上開
    機車之右側車身甚明。況查，被告肇事當時天氣晴、夜間有
    照明、柏油乾燥、無缺陷之路面、視距良好、無障礙物等情
    狀，並無不能注意之情事，亦有上開調查報告表(一)一紙在卷
    足憑。足證被告疏未注意及此，對於本件交通事故確有過失
    行為，臺北市車輛行車事故鑑定委員會及臺北市車輛行車事
    故鑑定覆議委員會對於本件道路交通事故所為之鑑定及鑑定
    覆議意見亦同此見解，有上開鑑定書及鑑定覆議意見書各一
    份在卷可參。
  4.被害人於上開交通事故發生後，經送國軍松山醫院治療，診
    斷其受有頭部外傷併左側顱內出血及右側顱骨開放性骨折、
    兩側額葉腦內出血、右側枕骨骨折、頭皮撕裂傷、兩側肘部
    及膝部擦傷、四肢多處擦傷及薦部挫傷併擦傷等傷害之事實
    ，為被告所是認，且據代行告訴人甲○○指訴綦詳，並有上
    開國軍松山醫院診斷證明書二紙在卷可稽。是被告於上開時
    地駕駛上開機車與乙○○所騎乘之上開機車發生交通事故，
    與乙○○所受上開傷害間，自有相當因果關係，此情已足認
    定。
  5.再查，被告於本件交通事故肇事後，即拾起路上散落之物品
    ，旋牽車往南逃離現場，鄭尚見狀乃大聲喊叫，在場有另
    二名機車騎士聞聲乃趨車上前將被告攔下，被告方返回現場
    等情，業據證人鄭尚於警詢及檢察官偵查中證述屬實（偵
    查卷第三五頁及第一二二頁參照）。被告固承認其於交通事
    故發生後，有牽車離開現場之客觀事實，惟一再辯稱：我是
    要到附近的便利商店去叫救護車，並沒有要逃逸云云。然查
    ，被告如欲尋求他人協助報警，大可向當時途經現場之多位
    民眾尋求救助，何需大費周章跑至數十公尺外之便利商店撥
    打公用電話？且其若於報案後欲返回現場，僅需將其故障之
    機車放置於現場即可，又何需一路將故障之機車推往數十公
    尺外之便利商店？足見其上開辯解，顯與常情不相符合，不
    足採信。從而被告牽車離開現場，確係基於肇事逃逸之主觀
    犯意而為之甚明。
  6.又被告雖辯稱：其行車方向為臺北市市○○道東往西方向行
    駛，被害人之行車方向為光復南路北往南方向行駛云云。惟
    查，現場所留存之刮地痕、車損狀況及兩車倒地位置，在在
    均顯示被告之行車方向為市○○道東往南方向左轉，被害人
    之行車方向為市○○道西往東方向行駛無訛，已如前述。且
    被告於本院九十六年四月十二日審理時，接受檢察官詢問：
    「你是否常去光復南路上的福客多便利商店？」時，答稱：
    我每天上下班都往那邊走等語（本院當日審判筆錄參照），
    益證被告下班之路線確實為市○○道東往南方向行駛至光復
    南路上，而非於市○○道東往西方向直行甚明，其上開辯解
    ，應係虛妄，無從採信。
  7.被告及其選任辯護人雖聲請至現場履勘，以證明市○○道高
    架橋下之路面較寬，與現場圖之繪製情形不相符合乙節。惟
    查，現場案發後之車輛擺置位置及刮地痕跡等情形，業據證
    人丙○○及丁○○到庭證述屬實，已如前述，並有上開現場
    圖及現場相片在卷可證，並無重複調查之必要，且市○○道
    高架橋下之路面寬度如何，實與本案被告肇事之過失責任及
    有無肇事逃逸之行為等均無關連性，故無調查之必要，附此
    敘明。
  8.綜上所述，被告確實於上開時地騎乘機車，沿市○○道○段
    由東往西方向行駛，至市○○道與光復南路路口時，應遵守
    機車應以兩段式左轉之號誌進行左轉彎，且當時天氣晴、夜
    間有照明、柏油乾燥、無缺陷之路面、視距良好、無障礙物
    ，又無不能注意之情形，竟疏於注意及此，貿然由東往南方
    向違規左轉，適被害人騎乘機車沿市○○道○段由西往東方
    向行駛至市○○道、光復南路路口時，閃避不及，其前車頭
    與被告所騎乘上開機車右側車身發生碰撞，致被害人人車倒
    地，因而受有頭部外傷併左側顱內出血及右側顱骨開放性骨
    折、兩側額葉腦內出血、右側枕骨骨折、頭皮撕裂傷、兩側
    肘部及膝部擦傷、四肢多處擦傷及薦部挫傷併擦傷等傷害，
    且被告於肇事後，竟未救助受傷之被害人，旋逃離現場之行
    為。被告所為上開辯解，均屬事後卸責之詞，不足採信。本
    件事證明確，被告之犯行堪以認定。
二、論罪科刑之法律適用：
  (一)查被告戊○○行為後，刑法業於九十四年二月二日修正公布
    ，九十五年七月一日起施行。按行為後法律有變更者，適用
    行為時之法律，但行為後之法律有利於行為人者，適用最有
    利於行為人之法律，刑法第二條第一項定有明文。茲本條係
    規範行為後法律變更所生新舊法律比較適用之準據法，本身
    尚無新舊法比較之問題，於新法施行後，應一律適用新法第
    二條第一項之規定，為「從舊從輕」之比較。而本次法律變
    更，比較時應就罪刑有關之共犯、未遂犯、想像競合犯、牽
    連犯、連續犯、結合犯，以及累犯加重、自首減輕暨其他法
    定加減原因（如身分加減）與加減例等一切情形，綜其全部
    罪刑之結果而為比較（最高法院九十五年五月二十三日九十
    五年度第八次刑事庭會議決議參照）。茲就本件適用刑法法
    條新舊法比較之情形分論如下：
  1.刑法第二百八十四條第一項前段過失傷害罪之規定雖未修正
    ，惟其法定刑除有期徒刑及拘役外，尚有罰金刑，而修正後
    之刑法第三十三條第五款既已將罰金刑之最低額由銀元一元
    即新臺幣三元，提高為新臺幣一千元，比較新、舊法結果，
    自以被告行為時即修正前之刑法第三十三條第五款規定較有
    利於被告，應依刑法第二條第一項前段，適用修正前之刑法
    第三十三條第五款之規定。
  2.新法第五十一條第五款提高多數有期徒刑合併應執行之刑不
    得逾三十年，新法施行後，應依新法第二條第一項之規定，
    適用最有利於行為人之法律（最高法院九十五年五月二十三
    日九十五年度第八次刑事庭會議決議參照）。被告於裁判確
    定前犯數罪，且均係於本次刑法修正施行前犯之，而刑法第
    五十一條第五款關於「宣告多數有期徒刑者，於各刑中之最
    長期以上，各刑合併之刑期以下，定其刑期。但不得逾二十
    年」之規定，既經修正為「宣告多數有期徒刑者，於各刑中
    之最長期以上，各刑合併之刑期以下，定其刑期。但不得逾
    三十年」，比較新、舊法之結果，自以修正前刑法較有利於
    被告，依刑法第二條第一項前段之規定，仍應依修正前刑法
    ，定其應執行之刑。
  3.按九十四年二月二日修正公布，並自九十五年七月一日施行
    之刑法施行法第三之一條第三項規定：「於九十四年一月七
    日刑法修正施行前犯併合處罰數罪中之一罪，且該數罪均符
    合第四十一條第一項得易科罰金之規定者，適用九十年一月
    四日修正之刑法第四十一條第二項規定。」，是依修正前刑
    法第四十一條第二項規定，併合處罰之數罪均有前項情形，
    其應執行之刑逾六月者，亦適用前項易科罰金之規定。
  4.綜合上述之比較，揆諸最高法院九十五年五月二十三日九十
    五年度第八次刑庭會議決議及修正後刑法第二條第一項前段
    、後段規定之「從舊、從輕」原則，自應適用被告行為時之
    法律應適用被告行為時之舊法。
  (二)按修正後刑法第二條第一項「行為後法律有變更者，適用行
    為時之法律，但行為後之法律有利於行為人者，適用最有利
    於行為人之法律」規定，係規範行為後「法律變更」所生新
    舊法比較適用之準據法。故如新舊法處罰之輕重相同，即無
    比較適用之問題，非刑法第二條所指之法律有變更，即無本
    條之適用，應依一般法律適用原則，適用裁判時法。其為純
    文字修正者，更應同此（最高法院九十五年十一月七日第二
    十一次刑事庭會議決議參照）。從而本件被告行為後，刑法
    施行法業於九十五年六月十四日增訂公布第一條之一，其中
    第一項規定：「中華民國九十四年一月七日刑法修正施行後
    ，刑法分則編所定罰金之貨幣單位為新臺幣」，第二項前段
    明定：「九十四年一月七日刑法修正時，刑法分則編未修正
    之條文定有罰金者，自九十四年一月七日刑法修正施行後，
    就其所定數額提高為三十倍」，惟依被告行為時之法律即罰
    金罰鍰提高標準條例第一條前段，業將刑法分則各罪法定刑
    所定罰金數額提高十倍，再由銀元換算為新臺幣之結果，刑
    法第二百八十四條第一項前段法定刑所定罰金最高數額，與
    修正後之法律規定仍屬一致，並無不同，對被告而言尚無有
    利或不利之情形，揆諸前揭說明，自不生新舊法比較之問題
    ，應依一般法律適用原則，適用裁判時法即刑法施行法第一
    條之一第一項、第二項前段之規定，而不再適用罰金罰鍰提
    高標準條例第一條前段（臺灣高等法院及其所屬法院九十五
    年十二月刑事法律座談會討論結論參照）。
  (三)查被告於上開時地駕車，因過失與被害人所騎乘之機車發生
    碰撞，造成被害人受有如事實一所示之傷害之行為，核其所
    為，係犯刑法第二百八十四條第一項前段之過失傷害罪。又
    其於肇事後，未留下救助被害人，旋即逃離現場之行為，核
    係犯刑法第一百八十五條之四之肇事遺棄罪。其所犯上開二
    罪，犯意各別，罪名不同，應分論併罰之。
  (四)爰審酌被告因騎乘機車疏未注意以致被害人受有傷害，於肇
    事後亦未施以救助，旋即逃逸，而其犯罪後迄今已一年餘，
    仍未能賠償被害人之損失，且毫無悔意等一切情狀，分別量
    處如主文所示之刑，並依修正前刑法第四十一條第二項之規
    定，定其應執行之刑。又被告行為時之易科罰金折算標準，
    修正前罰金罰鍰提高標準條例第二條前段（現已刪除）規定
    ，就其原定數額提高為一百倍折算一日，則被告行為時之易
    科罰金折算標準，應以銀元三百元折算一日，經折算為新臺
    幣後，應以新臺幣九百元折算為一日。惟九十五年七月一日
    修正施行之刑法第四十一條第一項前段則規定：「犯最重本
    刑為五年以下有期徒刑以下之刑之罪，而受六個月以下有期
    徒刑或拘役之宣告者，得以新臺幣一千元、二千元或三千元
    折算一日，易科罰金。」，比較修正前後之易科罰金折算標
    準，以九十五年七月一日修正公布施行前之規定，較有利於
    被告，應適用修正前刑法第四十一條第一項前段規定，定其
    易科罰金之折算標準。
據上論斷，應依刑事訴訟法第二百九十九條第一項前段，刑法第
二條第一項前段、第一百八十五條之四、第二百八十四條第一項
前段，修正前刑法第四十一條第一項前段、第二項、第五十一條
第五款，刑法施行法第一條之一、第三條之一第三項，修正前罰
金罰鍰提高標準條例第二條，現行法規所定貨幣單位折算新臺幣
條例第二條，判決如主文。
本案經檢察官郭瑜芳到庭執行職務。
中　　華　　民　　國　　96　　年　　4 　　月　　27　　日
　　　　　　　　　刑事第九庭審判長法  官  蘇素娥
                                  法  官  葉珊谷
                                  法　官　林怡秀
本件正本證明與原本無異。
如不服本判決，應於判決送達後十日內，向本院提出上訴狀。
　　　　　　　　　　　　　　　  　書記官　林義盛
中　　華　　民　　國　　96　　年　　4 　　月　　27　　日
附錄本案論罪科刑法條全文：
中華民國刑法第一百八十五條之四
駕駛動力交通工具肇事，致人死傷而逃逸者，處六月以上五年以
下有期徒刑。
中華民國刑法第二百八十四條
因過失傷害人者，處六月以下有期徒刑、拘役或五百元以下罰金
，致重傷者，處一年以下有期徒刑、拘役或五百元以下罰金。
從事業務之人，因業務上之過失傷害人者，處一年以下有期徒刑
、拘役或一千元以下罰金，致重傷者，處三年以下有期徒刑、拘
役或二千元以下罰金。
